【裁判字號】    97,簡上,628
【裁判日期】    971031
【裁判案由】    竊盜
【裁判全文】
臺灣板橋地方法院刑事判決             97年度簡上字第628號
公  訴  人  臺灣板橋地方法院檢察署檢察官
上  訴  人  丙○○
即  被  告
上列上訴人因竊盜案件，不服本院97年度簡字第3447號中華民國
97年5 月12日第一審判決（聲請簡易判決處刑案號：97年度偵字
第8339號），提起上訴，本院管轄之第二審合議庭判決如下：
    主  文
原判決關於竊盜手錶及執行刑部分撤銷。
丙○○被訴竊盜手錶部分無罪。
其餘上訴駁回。
    事  實
一、丙○○意圖為自己不法之所有，於民國97年2 月28日晚間10
    時36分許，至臺北縣中和市○○路○ 段674 號甲○○經營之
    跳蚤物流通店，徒手竊取乙○○所有而委託甲○○販售，由
    甲○○持有保管之法國製OXFORD COLLAGE 14K金懷錶1 支（
    價值約《新臺幣》1 萬元）得手。甲○○發現失竊後，經查
    閱監視錄影畫面發現上情。嗣丙○○於同年3 月1 日晚間前
    往甲○○店內，為甲○○報警查獲，並扣得上揭法國製14K
    金懷錶1 支。
二、案經甲○○訴由臺北縣政府警察局中和分局移送臺灣板橋地
    方法院檢察署檢察官偵查後聲請簡易判決處刑。
    理  由
壹、有罪部分：
一、按刑事訴訟法第159 條第1 項雖規定，被告以外之人於審判
    外之言詞或書面陳述，除法律有規定外，不得作為證據。惟
    同法第159 條之5 第1 、2 項已規定，經當事人於審判程序
    同意作為證據，法院審酌該言詞陳述或書面陳述作成時之情
    況，認為適當者，亦得為證據。當事人、代理人或辯護人於
    法院調查證據時，知有第159 條第1 項不得為證據之情形，
    而未於言詞辯論終結前聲明異議者，視為有前項之同意（指
    同條第1 項之同意作為證據），此乃第159 條第1 項所容許
    ，得作為證據之例外規定之一。經查，本案被告丙○○主張
    證人甲○○於警詢及偵訊時之證述係不實在，此僅係對該供
    述證據之證明力有所爭執，惟其及檢察官於言詞辯論終結前
    ，均未就所調查之證據主張有刑事訴訟法第159 條第1 項不
    得為證據之情形，本院復審酌各該證據作成時並無違法及證
    明力明顯過低之瑕疵等情況，認為適當，是本案經調查之證
    據均有證據能力，合先敘明。
二、訊據被告固坦承其有於前揭時、地，拿取上開懷錶並帶離上
    開跳蚤物流通店，惟矢口否認有何竊盜犯行，辯稱：伊原本
    係將懷錶拿在手上觀看，後來因出去店外講電話後，才將該
    懷錶放入口袋，是因伊忘了拿出來而將之帶回家，隔天晚上
    要穿外套時才發現的，隔天才再回店裡找甲○○云云。經查
    ：上揭事實，業據證人即告訴人甲○○於警詢、偵訊指證歷
    歷，其復於本院審理時具結後證述：被告偷了懷錶後，隔天
    還來店內，他不知道我們已經知道他行竊，我就跟他說你是
    不是有一支懷錶忘記結帳，我要他趕快拿回來，原本一開始
    被告還不承認，我跟他說你是不是忘記，我們店內有錄影存
    證，然後被告才裝想起來的樣子而承認，然後他才願意回去
    拿，客人就見義勇為說被告怎麼這個樣子，還見義勇為表示
    被告很搞怪，要跟他回去拿，並且當場在被告的面表示記下
    被告的車號，被告才回去拿懷錶的，後來該懷錶的物主乙○○就來店內，然後被告就拜託我與乙○○不要報警，我覺得
    被告的態度不是很誠懇。當時乙○○到店內時，被告就有一
    直表示說要和解，他自己主動說要拿錢出來要和解，但我們
    想想還是不妥，最後還是報警來處理等情綦詳。參以證人乙○○於本院審理時亦結證稱：當天我原本人在中壢，是丁子
    楊打電話跟我說我的懷錶找到了，偷竊犯就在店內，我就從
    中壢趕到店內了，我約過了2 小時才抵達該店，有看見他們
    在店外守著被告等著我來，我先到店內與甲○○暸解狀況後
    ，被告就當著我的面承認他有偷我的懷錶，被告當時說他忘
    記結帳，並叫我原諒他，而且當時監視器確實有拍攝到他將
    懷錶放入口袋內，也有表示要與我和解，叫我們不要送他到
    警察局，他主動開口跟我這樣說，因為我寄賣的價錢一萬元
    ，被告說能否用幾千元和解，後來我想說被告也有年紀了，
    經濟上且不是很好，他叫我原諒他，他是無心的，我本來選
    擇要原諒他，後來甲○○有懷疑店內有東西也是被告偷的，
    所以決定將被告移送法辦，而在我到達之前被告好像有先回
    去拿懷錶，但我沒有看到等情屬實。是以，證人乙○○證述
    情節核與告訴人甲○○指證情節相符。參以，被告於警詢時
    已坦承：伊於97年3 月1 日晚間10時許至上址店內後，是經
    由甲○○向伊詢問是否有拿走金錶後，伊才返家拿取金錶回
    到該店內等情屬實（見偵查卷第4 頁），則倘若被告果真係
    於96年2 月28日取走上開懷錶的隔天已在其外套口袋發現該
    只懷錶，且於同年3 月1 日再度回到甲○○上址店內之目的
    ，係為返還懷錶，則何以其於同年3 月1 日當天並未攜帶該
    只懷錶，亦未立即主動向甲○○表明要返還該懷錶，而需經
    甲○○向其追問，其始再返家取出該只懷錶返還？由此可見
    ，被告於96年3 月1 日至上址店內之目的，並非為了返還該
    只懷錶。被告所辯顯係臨訟杜撰之詞，無可採信。此外，復
    有自願受搜索同意書、臺北縣政府警察局中和分局扣押筆錄
    、扣押物品目錄表及乙○○出具之贓物認領保管單各1 份、
    監視錄影97年2 月28日22時36分許之拍攝畫面翻拍照片3 張
    在卷可稽。本案事證明確，被告犯行堪以認定，應依法論科
    。
三、核被告意圖為自己不法之所有，而竊取他人之財物，所為係
    犯刑法第320 條第1 項之普通竊盜罪。
貳、無罪部分：
一、公訴意旨另以：被告意圖為自己不法之所有，於97年2 月中
    旬至下旬某日，在臺北縣中和市○○路○ 段674 號甲○○經
    營之跳蚤物流通店內，接續徒手竊取ANIGO廠牌及OTS廠牌手
    錶各1支（各價值200元）得手。因甲○○發現失竊上述懷錶
    後，經查閱監視錄影畫面發現被告竊走該懷錶。嗣被告於同
    年3月1日晚間前往甲○○店內，為甲○○報警查獲，並扣得
    上揭法國製14K金懷錶1支，又經被告帶同警方前往其位於臺
    北縣板橋市○○路42號3樓住處搜索，並扣得上開ANIGO廠牌
    及OTS廠牌手錶各1支。因認被告另涉犯刑法第320條第1項之
    竊盜罪嫌。
二、按犯罪事實應依證據認定之，無證據不得認定犯罪事實；又
    不能證明被告犯罪或其行為不罰者，應諭知無罪之判決，為
    刑事訴訟法第154 條第2 項、第301 條第1 項所明文。又事
    實之認定，應憑證據，如未能發現相當之證據，或證據不足
    以證明，自不能以推測或擬制之方法，為裁判之基礎，最高
    法院40年台上字第86號判例意旨、69年台上字第1531號判例
    意旨參照。又按告訴人之告訴，係以使被告受刑事訴追為目
    的，是其陳述是否與事實相符，仍應調查其他證據，以資審
    認，最高法院52年度台上字第1300號判例參照。末按事實審
    法院對於證據之取捨，依法雖有自由判斷之權，然積極證據
    不足證明犯罪事實時，被告之抗辯或反證縱屬虛偽，仍不能
    以此資為積極證據應予採信之理由，最高法院30年上字第48
    2 號判例可參。
三、公訴人認被告另涉有此部分竊盜犯嫌，無非係以告訴人甲○○於警詢及偵訊時之指訴、自願受搜索同意書、臺北縣政府
    警察局中和分局扣押筆錄、扣押物品目錄表及甲○○出具之
    贓物認領保管單各1 份，為其主要論據。訊據被告堅決否認
    有上開竊盜犯行，並辯稱：上開ANIGO 廠牌手錶是伊以150
    元，在甲○○上址店內所購得，OTS 廠牌手錶則係伊於農曆
    過年前在萬華區○○路、三水街附近所購買的等語。
四、經查：
(一)、訊據告訴人甲○○固然曾於警詢時係指稱：自被告住處扣案
    之ANIGO廠牌及OTS廠牌手錶均係伊店內遭竊物品，其中
    ANIGO廠牌手錶是於97年2月中旬遭竊，另一只OTS廠牌手錶
    則約於同年2月下旬遭竊等語；又於檢察官偵訊時證稱：伊
    係於97年2月中旬、下旬發現ANIGO廠牌及OTS廠牌手錶失竊
    ，因為貨是伊去批的，而被告向警方說ANIGO廠牌那支手錶
    是跟伊買的，但伊並沒有跟他結過手錶的帳等語。惟查，證
    人甲○○於本院審理時係證述：我並無法確定被告於何時偷
    走上開兩支手錶，我在警察局有跟警察說我不確定被告還偷
    了我店裡什麼東西，我請求去被告家裡搜索，然後就在被告
    家裡就查到兩支錶，這與店裡所賣的錶是一樣的，因為手錶
    是我自己去批來賣的；而且被告還說其中1支錶是向我購買
    的等語，由此可見，證人甲○○在警方自被告住處搜出上開
    2支手錶以前，並無法確定其店內另有手錶失竊。且經本院
    進一步詢問證人甲○○其是否係因清點其店內存貨而發現店
    內2支手錶短少乙節，證人甲○○係證稱：我並未清點店內
    存貨，我們進貨有進貨單，我們進貨後，也很少有做盤點，
    因為都是小東西，所以我並不知道有多少存貨等語。據上可
    知，告訴人甲○○於向警方報案之初，不僅不能確定被告是
    否另有於其它時間至其店內行竊？亦無法具體指出其店內有
    另遭被告竊取物品之品名為何？其僅係基於其個人臆測其店
    內有可能另有其它物品遭被告竊取，故由警方徵得被告同意
    後，至被告住處搜索，而告訴人係於扣得上開2支手錶後，
    始表示該2支手錶亦為其店內之物，則告訴人之指訴是否真
    切，其記憶是否無誤，實非無疑義。參以告訴人既陳稱上開
    廠牌之手錶係其向他人批貨購得，足見該兩款手錶並非僅有
    告訴人之上址商店所專賣，其它商店應亦有販售，則被告並
    非無可能自其它商店購得該等手錶。而告訴人既未提出其買
    進上開2支手錶之進貨單、銷貨單及庫存清單等物以佐證其
    說，則其此部分指訴是否屬實，仍屬有疑，則尚難僅以告訴
    人之片面指訴，逕為不利被告之認定。
(二)、又固然被告先於警詢時供稱：ANIGO 廠牌手錶係伊於97年2
    月27日以150 元向告訴人購買，OTS 廠牌手錶係伊於臺北市
    萬華地區二手市場以250 元購得云云（偵查卷第4 頁）；又
    於檢察官第一次偵查中改稱：ANIGO 廠牌手錶係於97年2 月
    間農曆過年後，在臺北市○○區○○街某地攤以150 元購得
    ，而OTS 手錶係於同年農曆過年前於臺北市○○區○○路某
    中古攤位以185 元購得云云（見偵查卷第43頁）；嗣於檢察
    官第二次偵查中又改稱：伊忘記ANIGO 廠牌手錶係於何處購
    買，而OTS 廠牌手錶是在臺北市○○街某地攤購買云云（見
    偵查卷第50頁），被告供詞反覆不一，且前後矛盾，其供述
    之真實性確實啟人疑竇，然被告並無自證己罪之義務，其抗
    辯縱屬虛偽，仍不能以此資為積極證據應予採信之理由。
(三)、而卷附自願受搜索同意書、臺北縣政府警察局中和分局扣押
    筆錄、扣押物品目錄表及甲○○出具之贓物認領保管單各1
    份，至多僅足證明被告確實持有上開ANIGO 廠牌及OTS 廠牌
    手錶各1 支，並無足證明該2 支手錶即係被告自告訴人上址
    店內竊得。此外，復查無其他積極證據，足認被告有何公訴
    人所指之此部分犯行。綜上所述，公訴人就被告此部分聲請
    簡易判決處刑之犯罪事實所提出之證據，不足為被告有罪之
    積極證明，或其闡明之證明方法，無從說服本院以形成被告
    有罪之心證，基於無罪推定之原則，自應就此部分為被告無
    罪判決之諭知。
、原審以被告竊取上開懷錶部分犯行明確，依刑法第320 條第
    1 項規定論罪科刑，並審酌被告有偽造文書、侵占、竊盜等
    多項前科，且於88、89年間因竊盜案件，分別經本院以88年
    度板簡字第200 號判決及89年度板簡字第718 號判決分別處
    罰金銀元3,000 元及罰金銀元4,500 元，如易服勞役均以銀
    元300 元折算1 日確定（於本案均不構成累犯，見卷附臺灣
    高等法院被告前案紀錄表），素行不良，兼衡其犯罪之動機
    、目的、手段、所竊得財物之價值，暨犯後之態度等一切情
    狀，判處拘役30日，並諭知易科罰金之折算標準。認事用法
    及量刑均無不當，應予維持，被告猶執前詞否認有竊取懷錶
    乙節，為無理由，此部分上訴應予駁回。惟原審未予詳察，
    遽就被告竊取上開手錶2 支部分亦為有罪之判決，容有未恰
    ，被告上訴意旨否認竊取手錶之犯罪部分，為有理由，應由
    本院合議庭將原判決有關此部分撤銷，自為第一審判決諭知
    被告被訴竊盜手錶部分無罪，用期適法。末按管轄第二審之
    地方法院合議庭受理簡易判決上訴案件，應依通常程序審理
    。其認案件有刑事訴訟第452 條之情形者，應撤銷原判決，
    逕依通常程序為第一審判決，法院辦理刑事訴訟簡易程序案
    件應行注意事項第14項訂有明文。次按地方法院簡易庭對被
    告為簡易判決處刑後，經提起上訴，而地方法院合議庭認應
    為無罪判決之諭知者，依同法第455 條之1 第3 項準用第36
    9 條第2 項之規定意旨，應由該地方法院合議庭撤銷簡易庭
    之判決，改依第一審通常程序審判（最高法院91年度台非字
    第21號判決意旨參照）。查原審未及查明被告被訴竊盜手錶
    部分應諭知無罪之判決，致未適用通常程序審理，而誤用簡
    易判決處刑，其所踐行之簡易處刑程序違背法令，其簡易處
    刑程序存有瑕疵，為保障當事人之審級利益，本院合議庭依
    通常訴訟程序審判後，撤銷原審判決，以第一審法院之地位
    自為第一審判決，檢察官如不服本判決無罪部分，仍得於法
    定期間內，向管轄第二審法院提起上訴，附此敘明。
據上論斷，應依刑事訴訟法455 條之1 第1 項、第3 項、第368
條、第369 條第1 項前段、第364 條、第301 條第1 項，判決如
主文。
本案經檢察官丁○○到庭執行職務。
中    華    民    國    97    年    10    月    31    日
                  刑事第十八庭審判長法  官  林淑婷
                                    法  官  邱景芬
                                    法  官  饒金鳳
上列正本證明與原本無異。
如不服本判決，並應於送達後十日內敘明上訴理由，向本院提出
上訴。
                                    書記官  莊川億
中    華    民    國    97    年    11    月    4     日
附錄本案論罪科刑法條全文：
中華民國刑法第320條第1項
意圖為自己或第三人不法之所有，而竊取他人之動產者，為竊盜
罪，處5 年以下有期徒刑、拘役或5 百元以下罰金。


司法院資訊處製作；財團法人民間司法改革基金會備份。
